【裁判字號】    99,重訴,41
【裁判日期】    990722
【裁判案由】    損害賠償
【裁判全文】
臺灣嘉義地方法院民事判決              99年度重訴字第41號
原      告  甲○○受監護宣告.
法定代理人  乙○○
被      告  丙○○
上列當事人間請求損害賠償事件，原告提起刑事附帶民事訴訟請
求損害賠償，經本院刑事庭以99年度交附民字第35號裁定移送前
來，本院於民國99年7月8日言詞辯論終結，判決如下：
    主  文
被告應給付原告新臺幣陸佰伍拾萬元，及自民國九十九年三月十
八日起至清償日止，按年息百分之五計算之利息。
訴訟費用由被告負擔。
本判決於原告以新臺幣貳佰壹拾伍萬元為被告供擔保後，得假執
行；但被告如以新臺幣陸佰伍拾萬元為原告預供擔保，得免為假
執行。
    事實及理由
壹、程序方面：
一、按訴狀送達後，原告不得將原訴變更或追加他訴；但擴張或
    減縮應受判決事項之聲明者，不在此限，民事訴訟法第 255
    條第1項第3款定有明文。本件原告起訴時原聲明請求：被告
    應給付原告新臺幣（下同）10,000,000元，及自刑事附帶民
    事起訴狀繕本送達翌日起至清償日止，按年息百分之5 計算
    之利息。嗣於民國99年5 月13日本院審理時，當庭減縮訴之
    聲明為請求被告給付6,500,000元 （含強制汽車責任險），
    及自刑事附帶民事起訴狀繕本送達翌日起至清償日止，按年
    息百分之5 計算之利息。核其所為，係屬減縮應受判決事項
    之聲明，揆之首揭法條規定，應予准許。
二、次按原告於99年5月5日經本院以99年度監宣字第36號裁定，
    認原告之精神狀態已達心神喪失，不能處理自己事務，而宣
    告原告為受監護宣告之人，並指定原告之女乙○○擔任監護
    人在案，有上開裁定在卷可稽，則乙○○既為原告之法定代
    理人，且於99年6 月17日具狀聲明承受訴訟，於法並無不合
    ，自應准許。
貳、實體方面：
一、原告起訴主張：被告於98年6 月30日上午11時45分許，駕駛
    車牌號碼WN－1082號自用小客車，沿嘉義縣大林鎮○○路由
    東往西方向行駛，行經同鎮○○路與水源路之設有行車管制
    號誌之交岔路口時，原應注意汽車行駛至交岔路口，其行進
    應遵守燈光號誌之指示，當時其行駛方向之行車號誌為紅燈
    ，應不得超越停止線或進入路口，且應注意車前狀況，並隨
    時採取必要之安全措施，竟疏未注意停車而闖越紅燈進入該
    交岔路口。適有原告騎乘腳踏車沿同鎮○○路由北往南方向
    駛來，亦行至該交岔路口，致兩車均閃避不及而擦撞，造成
    原告因而人車倒地，受有頭部外傷併顱骨骨折、急性硬腦膜
    下血腫、腦幹功能受損及廣泛性腦血腫等傷害，經送醫救治
    後仍因嚴重頭部外傷合併閉鎖性顱骨骨折及顱內出血術後，
    腦幹功能嚴重受損，疑似缺氧性腦病變，及呼吸衰竭氣管造
    口術後，致遺留嚴重神經學後遺症，呈現植物人狀態，以致
    日常生活完全無法自理，喪失行為能力，需人全時看護照顧
    ，而受有於身體重大難治之傷害。又被告所涉過失重傷害刑
    責部分，並經本院99年度交易字第32號刑事判決有罪在案，
    故被告自應負損害賠償責任，爰依民法第184第1 項、第193
    條、第195條之規定提起本訴，並聲明：如主文所示。
二、被告方面：被告對於原告所主張之事實及請求表示沒有意見
    ，亦承認應負本件車禍事故之全部肇事責任，惟辯稱：原告
    之請求目前沒有能力償還等語，並聲明：(一)原告之訴駁回；
    (二)訴訟費用由原告負擔；(三)如受不利判決，願供擔保請准宣
    告免予假執行。
三、本院得心證之理由：
（一）按故意或過失，不法侵害他人之權利者，負損害賠償責任
      ；不法侵害他人之身體或健康者，對於被害人因此喪失或
      減少勞動能力或增加生活上之需要時，應負損害賠償責任
      ，民法第184條第1項前段、第193條第1項分別定有明文。
（二）查原告主張其遭被告開車違規闖紅燈擦撞受傷並呈植物人
      狀態等事實，業據其提出診斷證明書、嘉義縣私立福興護
      理之家收據及本院99年度監宣字第36號裁定等影本為憑，
      並經本院依職權調取本件刑事部分99年度交易字第32號案
      件卷宗核閱無訛，且影印該案卷所附道路交通事故現場圖
      、道路交通事故調查報告表、鑑定委員會函文及現場照片
      等附卷為憑，復經被告當庭陳明對原告主張及請求均無意
      見（詳本院99年7月8日言詞辯論筆錄），堪信原告之主張
      為真實。
（三）查原告為47年9 月生，有本院99年度監宣字第36號裁定可
      參，其於車禍當時為50歲又9 個月，依行政院內政部統計
      處編製之97年女性臺灣地區簡易生命表，其平均餘命尚有
      33.74 年，又依原告所提出看護費用收據以觀，原告每月
      必須支出之看護費用及醫療耗材費用至少為28,000元，則
      依霍夫曼計算法扣除中間利息後，原告得請求平均餘命33
      .74年之看護費用為6,748,671元【計算式：《28,000 元×
      12個月×19.00000000 （此為應受扶養33年之霍夫曼係數
      ）》+《（ 28,000元×12個月）×0.74年×（霍夫曼係數
      20.00000000-00.00000000）》=6,748,671 元（小數點以
      下四捨五入）】，則原告於此範圍內僅請求被告賠償合計
      6,500,000 元（含強制汽車責任險）之看護費用，自屬可
      採，應予准許。
四、綜上所述，原告依據侵權行為法則，請求被告給付6,500,00
    0元及自刑事附帶民事訴訟起訴狀繕本送達翌日即99年3月18
    日起至清償日止，按年息百分之5 計算之利息，為有理由，
    應予准許。
五、因本案事證已臻明確，兩造其餘主張陳述及所提之證據，經
    本院斟酌後，認與判決結果不生影響，均毋庸再予論述，附
    此敘明。
六、兩造分別陳明願供擔保請為宣告假執行或免為假執行，經核
    均與規定相符，爰分別依民事訴訟法第390條第2 項、第392
    條第2項酌定相當之擔保金額予以宣告。
七、據上論結，原告之訴為有理由，依民事訴訟法第78條、第39
    0條第2項、第392條第2項，判決如主文。
中    華    民    國    99    年    7     月    22    日
                  民一庭法  官  周俞宏
以上正本係照原本作成
如對本判決上訴須於判決送達後20日內向本院提出上訴狀
如委任律師提起上訴者，應一併繳納上訴審裁判費。
中    華    民    國    99    年    7    月    22    日
                            書記官  劉怡欣

司法院資訊處製作；財團法人民間司法改革基金會備份。
